臺灣嘉義地方法院刑事判決
111年度易字第62號
公  訴  人  臺灣嘉義地方檢察署檢察官
被      告  嚴建民






上列被告因竊盜案件，經檢察官提起公訴（110年度偵緝字第460
號），本院判決如下：
    主  文
嚴建民無罪。
    理  由
一、公訴意旨略以：被告嚴建民意圖為自己不法之所有，於民國
    110年8月31日16時43分許，在嘉義市○○路○段000號「大潤發
    賣場」後方機車停車場(下稱本案停車場)，徒手開啟車牌號
    碼000-0000號自用小貨車(下稱本案小貨車)之車門，竊取其
    內告訴人潘秀華所有現金新臺幣（下同）6萬6000元，得手
    後隨即離去。因認被告涉犯刑第320條第1項之竊盜罪嫌等語
    。
二、犯罪事實應依證據認定之，無證據不得認定犯罪事實；不能
    證明被告犯罪者，應諭知無罪之判決，刑事訴訟法第154條
    第2項、第301條第1項分別定有明文。檢察官就被告犯罪事
    實，應負舉證責任，並指出證明之方法，刑事訴訟法第161 
    條第1項，亦有明文。是檢察官對於起訴之犯罪事實，應負
    提出證據及說服之實質舉證責任，倘其所提出之證據，不足
    為被告有罪之積極證明，或其指出證明之方法，無從說服法
    院以形成被告有罪之心證，基於無罪推定之原則，自應為被
    告無罪判決之諭知（最高法院92年度台上字第128號判決意
    旨參照）。被告未經審判證明有罪確定前，推定其為無罪，
    刑事訴訟法第154條第1項亦定有明文，此即所謂之「無罪推
    定原則」。其主要內涵，無非要求負責國家刑罰權追訴之檢
    察官，擔負證明被告犯罪之責任，倘其所提出之證據，不足
    為被告有罪之積極證明，或其指出證明之方法，無法說服法
    院形成被告有罪之心證，縱使被告之辯解疑點重重，法院仍
    應予被告無罪之諭知。亦即被告在法律上固有自證無罪之權
    利，但無自證無罪之義務；而法官或檢察官對於移送或起訴
    之案件則須秉公處理，審慎斷獄，不可先入為主，視被告如
    寇仇，刻意忽略對被告有利之證據（最高法院102年度台上
    字第3128號判決意旨參照）。事實之認定，應憑證據，如未
    能發現相當證據，或證據不足以證明，自不能以推測或擬制
    之方法為裁判基礎。而認定犯罪事實，所憑之證據，雖不以
    直接證據為限，間接證據亦包括在內，然無論直接或間接證
    據，其為訴訟上之證明，須於通常一般之人均不致於有所懷
    疑，而得確信其為真實之程度者，始得據之為有罪認定，倘
    其證明尚未達到此一程度，而有合理懷疑存在時，無從使事
    實審法院得有罪之確信時，即應由法院諭知被告無罪之判決
    （最高法院40年度台上字第86號、76年度台上字第4986號判
    決意旨參照）。
三、公訴意旨認被告涉犯竊盜罪嫌，無非係以被告供述（偵緝卷
    第5頁至第6頁、偵緝卷第21頁）、告訴人指訴（警卷第1頁
    至第3頁、警卷第4頁至第5頁）及證人呂○○（警卷第15頁至
    第16頁、偵緝卷第39頁至第40頁）、黃○○（警卷第17頁至第
    18頁、偵緝卷第39頁至第40頁）證述與被害報告單（警卷第
    19頁）、嘉義市政府警察局第一分局北興派出所受理各類案
    件紀錄表、受（處）理案件證明單（警卷第25頁至第26頁）
    、110年8月31日被告涉嫌竊盜案相片、監視器擷取照片（警
    卷第20頁至第24頁）、110年12月3日當庭拍攝被告照片（偵
    緝卷第22頁至第23頁）與監視器影片光碟（偵緝卷第46頁證
    物袋）等為其主要論據。
四、訊據被告固坦承有於上開時間經過本案停車場(本院卷第81
    頁)，惟堅詞否認有何竊盜犯行，辯稱：警卷照片20頁中男
    子是我，但是案發當天我在濟遊府旁雜貨店買菸後就離開現
    場，開啟本案小貨車竊取告訴人財物的那個人不是我，況且
    當時我腳斷掉不可能走的這麼順。不能將在廟旁出現的人就
    認為是犯案者，我先前犯三件竊盜案件都有承認，我正在接
    受執行沒有差這件，但這件真的沒有做卻硬要我承認，我不
    能接受等語(本院卷第44頁至第46頁、第86頁)。經查：
　㈠被告於110年8月31日下午4時30分許自嘉義市後驛街之濟遊府
    旁步行離去，而告訴人放置於本案小貨車副駕駛座腳踏墊上
    之黑色背包內現金66000元，於同日晚間6時前某時許遭人竊
    取等事實，業據告訴人指訴綦詳(警卷第1頁至第3頁)，核與
    證人呂○○（警卷第15頁至第16頁、偵緝卷第39頁至第40頁）
    、黃○○（警卷第17頁至第18頁、偵緝卷第39頁至第40頁）證
    述內容相符，並有卷附被害報告單（警卷第19頁）、嘉義市
    政府警察局第一分局北興派出所受理各類案件紀錄表、受（
    處）理案件證明單（警卷第25頁至第26頁）及竊盜案相片、
    監視器擷取照片（警卷第20頁至第24頁）可佐，且為被告所
    不爭執，此部分事實首堪認定為真。
　㈡本院當庭勘驗監視器光碟內容結果如下：
  ⒈檔案名稱：IMG_0526(下稱甲檔案)：
    某男子於110年8月31日下午4時30分由廟旁巷子走出來。某
    男子頭戴白色帽子、戴黑色口罩、穿著黑色無領短袖上衣、
    藍色牛仔褲、背黑色側背包、穿藍色鞋子，與鞋底相接部分
    為白色、戴眼鏡，其眼鏡樣式為鏡框黑色，鏡腳除與鏡框連
    接處外，為黑色，鏡框與鏡腳連接處有偏黃之配色。
　⒉檔案名稱：IMG_0510(下稱乙檔案)：
    110年8月31日下午4時33分45秒至50秒，某男子頭戴白色帽
    子、戴黑色口罩、穿著黑色短袖上衣、藍色牛仔長褲、所穿
    鞋子與鞋底相接部分有一條白色，衣服前方有一鼓起物品，
    從本案小貨車後方經過。
　⒊檔案名稱：IMG_0509(下稱丙檔案)：
    110年8月31日下午4時42分58秒，頭戴白色帽子、穿著黑色
    短袖上衣、長褲、背黑色側背包、接近鞋底部分有一條白色
    之鞋子之某男子，於本案停車場觀望本案小貨車，本案小貨
    車後車尾門未關，同日下午4時43分22秒起，某男子直接走
    向本案小貨車副駕駛座位置。
　㈢被告於審理時承認甲檔案中男子為其本人，然始終否認乙、
    丙檔案監視器畫面中之人為被告，本院觀諸甲、乙、丙檔案
    監視器畫面中之男子，外觀均有頭戴白色帽子、穿著黑色短
    袖上衣、(藍色牛仔)長褲、衣服前方有一鼓起物品(背黑色
    側背包)、鞋子接近鞋底部分有一條白色等外觀特徵點，足
    以特定甲、乙、丙檔案監視器畫面中之男子均為同一人即為
    被告，實已可排除誤認可能性。
　㈣依甲、乙、丙檔案時序觀之，可知被告於110年8月31日下午4
    時30分許，自濟遊府旁步行離去後沿後驛街直行，而於同日
    時33分許，行經本案停車場而自本案小貨車後方經過，嗣於
    同日時43分許，被告再朝向本案小貨車副駕駛座方向前進，
    此部分事實固堪認定，然丙檔案僅可證明被告朝本案小貨車
    副駕駛座方向前進經過，然因監視器鏡頭隨即移動至其他角
    度，待監視器畫面回到本案小貨車時已不見被告蹤影，丙檔
    案並未攝錄任何有關被告翻動本案小貨車車門之畫面，顯然
    並無法證明起訴意旨所指被告有徒手開啟本案小貨車車門竊
    取告訴人現金之情形，且告訴人指訴其發現現金遭竊時間係
    在同日晚間6時許，尚無法排除其財物是在被告經過本案小
    貨車前、後遭他人下手行竊之情況，而亦未在本案小貨車上
    採集到被告指紋或其他與被告有關之微物跡證，本院實難僅
    以被告自本案小貨車附近經過之事實，即率爾推論被告即為
    下手行竊之人。
　㈤公訴意旨於論告時稱被告前因類似相同犯罪手法經本院111年
    嘉簡字第165號刑事判決有罪確定(本院卷第103頁至第107頁
    )，被告的確都是以大賣場附近停車場作為犯罪目標，趁被
    害人車門沒有鎖緊，抑或開啟狀態行竊等語(本院卷第87頁)
    ，固非無見，惟基於習性推論禁止之法則，被告之前科紀錄
    屬品格證據，不得用以證明其品格與本案犯罪行為相符或有
    實行該犯罪行為之傾向，以避免導致錯誤之結論或不公正之
    偏頗效應（最高法院109年度台上字第956號判決意旨參照）
    ，又被告上開前科紀錄尚無從供為證明本件公訴意旨所指被
    告犯罪之動機、機會、意圖、預備、計畫、知識、同一性、
    無錯誤或意外等事項之用，是難遽採為不利於被告之認定，
    一併指明。
　㈥另被告雖辯稱其在廟旁雜貨店買菸後隨即離開往博愛路方向
    走去嘉義車站，且案發當時腳斷掉不可能正常行走等語，惟
    被告所辯行徑路線與乙、丙檔案勘驗結果不符，且經甲檔案
    內容可見被告自濟遊府步行離開時，身體擺動自然且步伐正
    常，亦無需枴杖或輪椅等任何輔具輔助行走，而被告提出所
    診斷證明書雖載有「右踝閉鎖性骨折」(本院卷第109頁)，
    惟其上記載急診日期為110年12月2日而與本案發生日之110
    年8月31日，二者間亦難認有何實質關聯性，被告所為辯解
    雖疑點重重，然因被告並無自證無罪之義務，對於被告成罪
    事項本應由檢察官負舉證義務，檢察官既無法舉證使本院產
    生無合理懷疑之確信心證，自應對被告為有利之認定。
五、綜上所述，被告於本案中雖「形跡可疑」，然依檢察官所舉
    證據及指出證明方法，尚未達於通常一般之人均不致有所懷
    疑而得確信其為真實之程度，其間仍有合理之懷疑存在，本
    院無法產生被告有罪之確信，被告犯罪即屬不能證明，自應
    為被告無罪判決之諭知。　　
據上論斷，應依刑事訴訟法第301條第1項前段，判決如主文。
本案經檢察官吳咨泓提起公訴，檢察官楊麒嘉到庭執行職務。
中　　華　　民　　國　　111 　年　　3　　 月　　29　　日
                  刑事第八庭  法　官  盧伯璋　
以上正本證明與原本無異。
如不服本判決應於收受判決後20日內向本院提出上訴書狀，並應
敘述具體理由；其未敘述上訴理由者，應於上訴期間屆滿後20日
內向本院補提理由書（均須按他造當事人之人數附繕本）「切勿
逕送上級法院」。告訴人或被害人如對於本判決不服者，應具備
理由請求檢察官上訴，其上訴期間之計算係以檢察官收受判決正
本之日期為準。　　　　　　　　　
中　　華　　民　　國　　111 　年　　3 　　月　　29　　日
                              書記官  曹瓊文